臺灣苗栗地方法院民事判決
111年度重家繼訴字第6號
原      告  黃邱秀梅


訴訟代理人  黃安然律師
被      告  邱聰明  

            邱聰義  


            邱聰欽  

            邱秀鑾  


上列當事人間請求分割遺產事件，本院於民國111年11月16日言
詞辯論終結，判決如下：
    主      文
兩造繼承被繼承人邱萬順及邱林碧桃附表之遺產，應依附表所示
方式分割。
訴訟費用由兩造共五人，各負擔五分之一。
    事實及理由
一、被告邱秀鑾經合法通知未於言詞辯論期日到場，核無民事訴
    訟法第386 條各款所列情形，依家事事件法第51條準用民事
    訴訟法第385 條第1 項前段規定，爰依原告之聲請，由其一
    造辯論而為判決。
二、原告主張略以：其父親被繼承人邱萬順（下稱邱萬順）於民
    國102年6月25日死亡，遺有如附表編號1至10所示之遺產，
    其母親被繼承人邱林碧桃（下稱邱林碧桃）107年8月5日死
    亡，遺有如附表編號1至10繼承邱萬順之遺產，及其自有編
    號11至13之遺產。兩造為邱萬順及邱林碧桃之子女，應繼分
    各為五分之一，邱萬順之遺產，由邱林碧桃及兩造共同繼承
    後，邱林碧桃繼承邱萬順之應繼分六分之一，由兩造再轉繼
    承。是邱萬順及邱林碧桃附表之遺產，由兩造繼承，應繼分
    各為五分之一，爰依民法第1164條規定，訴請分割遺產，請
    求按附表所示之分割方法，予以分割。訴訟費用由兩造共五
    人，各負擔五分之一。
三、被告邱聰明則以：邱萬順遺產附表編號5（地號1063-1）土
    地是政府徵收後退還土地，當時由他出資買回，日後由他繼
    承；邱林碧桃遺產附表編號11（地號1063號）土地，是為節
    省邱萬順遺產稅而過戶給邱林碧桃，希望留給子孫做紀念，
    請求分割給他，其它就不要分配等語（卷第230及231頁）。
    其餘到庭被告則同意原告之主張。 
四、原告上開主張，業據其提出繼承系統表、邱萬順遺產稅免稅
    證明書、邱林碧桃遺產稅繳清證明書、戶籍謄本、土地登記
    謄本為證，自堪信原告上開主張為真實。而被告邱聰明以附
    表編號5（地號1063-1）土地是政府徵收後退還土地，當時
    由他出資買回，日後由他繼承，主張由其單獨繼承，並未舉
    證以實其說，且為其餘兩造所不同意；另主張邱林碧桃遺產
    附表編號11（地號1063號）應留供子孫紀念，由其單獨繼承
    ，並無所據，亦為其餘兩造所不同意。是被告邱聰明之分割
    主張，均無可採。 
五、按共有物分割之方法不能協議決定者，法院得因各共有人之
    聲請命為以原物分配於各共有人或變價共有物，以價金分配
    於各共有人，民法第824 條第2 項定有明文，又公同共有物
    分割之方法，除法律另有規定外，應依關於共有物分割之規
    定，此觀同法第830 條第2 項規定自明。復按繼承人有數人
    時，在分割遺產前，各繼承人對於遺產全部為公同共有；繼
    承人得隨時請求分割遺產，但法律另有規定或契約另有訂定
    者，不在此限，此為民法第1151條、第1164條所明定。本件
    兩造對於系爭遺產為公同共有，因該遺產並無不能分割之情
    形，亦無不分割之約定，兩造既不能達成協議分割，原告請
    求裁判分割以消滅系爭遺產之公同共有關係，即無不合。爰
    就附表遺產，依兩造之應繼分予以分割，不動產部分維持共
    有，而如附表所示。
六、再分割遺產之訴，係必要共同訴訟，原告、被告之間本可互
    換地位，本件分割遺產部分，原告起訴雖於法有據，但被告
    之應訴實因訴訟性質所不得不然，故所為抗辯自為伸張或防
    衛權利所必要，是以本院認本件分割遺產部分之訴訟費用應
    由依應繼分分割取得一定持份之兩造共五人各負擔訴訟費用
    五分之一。
據上論結，本件原告之訴為有理由，依家事事件法第51條、民事
訴訟法第78條、第80條之1 、第85條第1 項前段，判決如主文。
中　　華　　民　　國　　111 　年　　11　　月　　30　　日
                   家事法庭     法  官　李太正
以上正本係照原本作成。
如對本判決上訴，須於判決送達後20日之不變期間內，向本院提
出上訴狀附繕本，並繳納上訴費。
中　　華　　民　　國　　111 　年　　11　　月　　30　　日
                                書記官　陳明芳
附表（被繼承人邱萬順及邱林碧桃遺產）
編號 遺產名稱 內容 分割方法 1 土地 苗栗縣○○鎮○○段0000地號（面積76.35平方公尺，持分1/1） 邱林碧桃繼承邱萬順之1/6應繼分，由原告及被告再轉繼承。是由原告黃邱秀梅、被告邱聰明、邱聰義、邱聰欽、邱秀鑾各按應繼分五分之一比例分割，維持共有 2 土地 苗栗縣○○鎮○○段0000地號（面積17.19平方公尺，持分1/1） 邱林碧桃繼承邱萬順之1/6應繼分，由原告及被告再轉繼承。是由原告黃邱秀梅、被告邱聰明、邱聰義、邱聰欽、邱秀鑾各按應繼分五分之一比例分割，維持共有 3 土地 苗栗縣○○鎮○○段0000地號（面積364.89平方公尺，持分1/1） 邱林碧桃繼承邱萬順之1/6應繼分，由原告及被告再轉繼承。是由原告黃邱秀梅、被告邱聰明、邱聰義、邱聰欽、邱秀鑾各按應繼分五分之一比例分割，維持共有 4 土地 苗栗縣○○鎮○○段0000地號（面積1.23平方公尺，持分1/1） 邱林碧桃繼承邱萬順之1/6應繼分，由原告及被告再轉繼承。是由原告黃邱秀梅、被告邱聰明、邱聰義、邱聰欽、邱秀鑾各按應繼分五分之一比例分割，維持共有 5 土地 苗栗縣○○鎮○○段000000地號（面積206.95平方公尺，持分1/2） 邱林碧桃繼承邱萬順之1/6應繼分，由原告及被告再轉繼承。是由原告黃邱秀梅、被告邱聰明、邱聰義、邱聰欽、邱秀鑾各按應繼分五分之一比例分割，維持共有 6 土地 苗栗縣○○鎮○○段000000地號（面積0.72平方公尺，持分1/2） 邱林碧桃繼承邱萬順之1/6應繼分，由原告及被告再轉繼承。是由原告黃邱秀梅、被告邱聰明、邱聰義、邱聰欽、邱秀鑾各按應繼分五分之一比例分割，維持共有 7 土地 苗栗縣○○鎮○○段000000地號（面積2.15平方公尺，持分1/2） 邱林碧桃繼承邱萬順之1/6應繼分，由原告及被告再轉繼承。是由原告黃邱秀梅、被告邱聰明、邱聰義、邱聰欽、邱秀鑾各按應繼分五分之一比例分割，維持共有 8 土地 苗栗縣○○鎮○○段000地號（面積128.40平方公尺，持分1/1） 邱林碧桃繼承邱萬順之1/6應繼分，由原告及被告再轉繼承。是由原告黃邱秀梅、被告邱聰明、邱聰義、邱聰欽、邱秀鑾各按應繼分五分之一比例分割，維持共有 9 房屋 苗栗縣○○鎮○○里0鄰○○○00號房屋（持分1/1，未辦理保存登記） 邱林碧桃繼承邱萬順之1/6應繼分，由原告及被告再轉繼承。是由原告黃邱秀梅、被告邱聰明、邱聰義、邱聰欽、邱秀鑾各按應繼分五分之一比例分割，維持共有 10 存款 台灣銀行存款新台幣（下同）34,678元（含利息） 邱林碧桃繼承邱萬順之1/6應繼分，由原告及被告再轉繼承。是由原告黃邱秀梅、被告邱聰明、邱聰義、邱聰欽、邱秀鑾各按應繼分五分之一比例分割取得 11 土地 苗栗縣○○鎮○○段0000地號（面積1,381.47平方公尺，持分1/2） 原告黃邱秀梅、被告邱聰明、邱聰義、邱聰欽、邱秀鑾各按應繼分五分之一比例分割取得，維持共有 12 土地 苗栗縣○○鎮○○段000000地號（面積0.02平方公尺，持分1/2） 由原告黃邱秀梅、被告邱聰明、邱聰義、邱聰欽、邱秀鑾各按應繼分五分之一比例分割，維持共有 13 存款 新店公崙郵局存款5,981元（含利息） 由原告黃邱秀梅、被告邱聰明、邱聰義、邱聰欽、邱秀鑾各按應繼分五分之一比例分割取得